【裁判字號】    99,易,192
【裁判日期】    991028
【裁判案由】    詐欺
【裁判全文】
臺灣新竹地方法院刑事判決               99年度易字第192號
公  訴  人  臺灣新竹地方法院檢察署檢察官
被      告  乙○○
上列被告因詐欺案件，經檢察官聲請以簡易判決處刑（98年度偵
字第7978號、第9062號），嗣經本院受理後（99年度審竹簡字第
41 號 ），認為不宜以簡易判決處刑，而改以通常程序審理，本
院判決如下：
    主  文
乙○○幫助意圖為自己不法之所有，以詐術使人將本人之物交付
，處拘役參拾日，如易科罰金，以新臺幣壹仟元折算壹日。
    事  實
一、乙○○應可預見國內社會常見之詐騙集團，經常利用他人之
    存款帳戶轉帳，以掩飾其等犯罪之不法所得，逃避執法人員
    之查緝，而提供自己之金融帳戶、提款卡及密碼予陌生人士
    使用，更常與財產犯罪密切相關，可能被詐騙等犯罪集團所
    利用，以遂其等詐欺犯罪及掩飾其等犯罪所得財物或財產上
    利益之目的，縱確係如此，亦不違反其本意竟仍容任所提供
    之帳戶可能被犯罪集團用以詐欺取財結果之發生，而基於幫
    助他人實施詐欺取財犯罪之不確定故意，於民國98年5 月29
    日下午2 時許，將裝有其所申請之第一商業銀行大甲分行（
    下稱第一銀行）帳號00000000 000號帳戶（85年10月12日開
    立）、渣打國際商業銀行竹東分行（下稱渣打銀行）帳號00
    0-0000-000000000-0帳戶（95年7 月19日開戶）提款卡、密
    碼之信封袋，在臺中市○○路之國光客運股份有限公司（下
    稱國光客運）客運站委請不知情之計程車司機，送至國光客
    運臺中朝馬站，再由真實姓名年籍不詳之人至該處收取後，
    提供予真實姓名、年籍不詳之詐欺集團成員使用。該詐欺集
    團成員在取得乙○○上開帳戶之提款卡及密碼後，即基於意
    圖為自己不法所有之犯意，於98年5 月30日晚間某時許，在
    「UT聊天室」網站，向甲○○稱：可以援交，惟需先至提款
    機匯款云云，致甲○○陷於錯誤，而先於同日23時38分許，
    前往花蓮市○○路7 號7-11便利商店內以中國信託銀行自動
    提款機，轉帳新臺幣（下同）2,000 元至乙○○所交付之上
    開第一商業銀行帳戶內，復於同年月31日0 時6 分許，在同
    一地點，轉帳27,979元至乙○○上開渣打國際商業銀行帳戶
    內。嗣經甲○○知悉受騙而至警局報案，上述款項便遭提領
    一空，始循線查知上情。
二、案經甲○○訴由花蓮縣警察局花蓮分局報請臺灣花蓮地方法
    院檢察署呈請臺灣高等法院檢察署檢察長移轉臺灣臺中地方
    法院檢察署，復由臺灣臺中地方法院檢察署呈請臺灣高等法
    院檢察署檢察長移轉臺灣新竹地方法院檢察署檢察官偵查後
    聲請簡易判決處刑。嗣本院受理後，認為不宜以簡易判決處
    刑，而改以通常程序審理。
    理  由
壹、程序方面：
    按被告以外之人於審判外之言詞或書面陳述，除法律有規定
    者外，不得作為證據；又被告以外之人於審判外之陳述，雖
    不符合同法第159 條之1 至第159 條之4 之規定，但經當事
    人於審判程序同意作為證據，法院審酌該言詞陳述或書面陳
    述作成時之情況，認為適當者，亦得為證據。當事人、代理
    人或辯護人於法院調查證據時，知有第159 條第1 項不得為
    證據之情形，而未於言詞辯論終結前聲明異議者，視為有前
    項之同意，刑事訴訟法第159 條第1 項及第159 條之5 分別
    定有明文。經查，本判決下列所引用之各該被告以外之人於
    審判外之陳述（包含書面陳述），檢察官、被告於本院準備
    程序中均表示沒有意見，且迄於言詞辯論終結前亦未聲明異
    議。本院審酌上開證據資料製作時之情況，尚無違法不當之
    瑕疵，認為以之作為證據應屬適當，故揆諸前開規定，爰依
    刑事訴訟法第159 條之5 規定，認前揭證據資料均有證據能
    力。
貳、實體方面
一、訊據被告乙○○矢口否認有何幫助詐欺取財犯行，辯稱：伊
    於98年5 月29日在網路即時通以JACKER-LIN帳號和一使用KD
    KD1989@HOTMAIL.COM帳號，自稱「湯圓」之女子透由即時通
    聊天，該名女子向被告提出援交之意思，雙方並談好價格、
    時間及交易地點，但經由自動付款機轉帳3,000 元、2,000
    元及5,000 元不等，並經對方要求購買遊戲點數8,000 元、
    電話儲值6,000 元，共支付24,000元後，方察覺受詐騙而要
    求退款，該名女子要求被告提供不同帳戶2 家之提款卡及密
    碼，以退還款項及確認是否匯入被告帳戶，所以伊才會交付
    第一銀行、渣打銀行帳戶提款卡、密碼云云。經查：
  (一)第一銀行00000000000號帳戶及渣打銀行0000-000000000-0
    號帳戶係被告乙○○於85年10月12日及95年7 月19日向第一
    銀行及渣打銀行所申辦一節，除被告乙○○所自承外，並有
    第一銀行98年6 月15日一大甲字第00084 號函及所附開戶資
    料、渣打銀行98年6 月17日渣打商銀竹東字第09800093號函
    及所附開戶資料在卷可稽（見98年度偵字第7978號偵查卷第
    21頁至第22頁、第26頁、第28頁）。而被害人甲○○於受詐
    騙後，先後於98年5 月30日23時38分許、同年月31日0 時6
    分許各匯入2,000 元、27,979元至被告乙○○所申請之上開
    第一銀行、渣打銀行帳戶內等情，業據被害人甲○○在警詢
    中指訴明確（見98年度偵字第7978號偵查卷第11頁至第12頁
    ），並中國信託商業銀行自動櫃員機交易明細表2 紙、第一
    銀行98年6 月15日一大甲字第00084 號函及所附被告乙○○
    所有之本件帳戶存摺存款交易明細、渣打銀行98年6 月17日
    渣打商銀竹東字第09800093號函及所附被告乙○○所有之本
    件帳戶存摺存款資金往來明細、花蓮縣警察局花蓮分局軒轅
    派出所受理刑事案件報案三聯單、花蓮縣警察局花蓮分局軒
    轅派出所受理各類案件紀錄表、內政部警政署反詐騙諮詢專
    線紀錄表各1 份附卷可參（見98年度偵字第7978號偵查卷第
    13頁至第16頁、第20頁至第28頁）。是該真實姓名年籍不詳
    之詐騙集團成員確有以被告乙○○所申設上開第一銀行、渣
    打銀行帳戶詐欺取財之事實，堪以認定。
  (二)被告乙○○所辯：伊於98年5 月29日在網路即時通上與自稱
    「湯圓」談妥援交後，分別於當天19時33分、19時50分、21
    時55分許匯款3,000 元、2,000 元、5,000 元至對方指定帳
    戶，嗣於同年月30日或31日對方撥打電話要求伊再匯款，伊
    不同意並要求對方退還款項之際，發現「湯圓」有在即時通
    線上，乃與「湯圓」對話，並依「湯圓」指示去買網路遊戲
    橘子點數5,000 元、3,000 元、2,000 元，並將部分點數儲
    值至遊戲橘子帳號Ｚ000000000號帳號內等語，有第一銀行交
    易執據、中國信託商業銀行交易執據、遊戲橘子數位科技股
    份有限公司函暨儲值紀錄資料、被告與「湯圓」即時通對話
    資料在卷可參（見99年度審竹簡字第41號卷第32頁、99年度
    審易字第377 號卷第6 頁至第7 頁、第12頁至第15頁）。其
    中被告與「湯圓」即時通對話內容提及「KDKD1989@HOTMAIL
    .COM：然後跟你做交易。」、「KDKD1989@HOTMAIL.COM：你
    爽快點好不好」、「KDKD1989@HOTMAIL.COM：如果你剛交了
    」、「KDKD1989 @HOTMAIL.COM ：現在都已經在插我了」等
    節，則被告確係為與「湯圓」援交，而於98年5 月29日匯款
    至「湯圓」指定帳戶，並購買網路遊戲點數乙情，應堪認定
    。
  (三)被告乙○○雖以前詞置辯，然：
    1.被告乙○○稱係因詐騙集團成員為了退款要求伊提供上開
      2 家銀行提款卡，伊乃將上開2 張銀行提款卡、密碼置入
      信封袋中，收件人署名「陳國強」後，在臺中市○○路國
      光客運站旁攔下之不知情計程車司機帶往國光客運臺中朝
      馬站櫃檯。然被告係一智識正常之成年人，若依詐騙集團
      成員所言退還款項，被告僅需提供金融帳號給予對方匯款
      即可，何需將銀行提款卡、密碼交付予對方，且被告又將
      裝有提款卡之信封袋交予不熟識之計程車司機，又無收受
      任何單據或記下計程車車牌號碼，顯有違於常情；再者，
      要求詐騙集團退款僅需提供帳號，再由對方將前匯入該帳
      戶即可，此乃眾所周知之事實，本件被告不但提供提款卡
      及其密碼予對方，且提供2 家銀行之提款卡予疑似詐騙集
      團之成員，此舉與要求對方退款一節，完全無涉，被告所
      辯，顯均難採信。
    2.依被告所提出之即時通通話內容「JACKER-LIN：你們很扯
      ㄋㄟ，又要拿錢。」、「KDKD1989@HOTMAIL.COM：我大哥
      說是你的資料錢啊。」、「JACKER-LIN：我跟你們大哥講
      ㄌ～要再拿錢是沒有ㄌ，要錢直接從那15,000裡面扣。」
      、「JACKER-LIN：最多納（應係「那」之誤繕）2 張銀行
      卡要ㄑ抱（應係「報」之誤繕）一下遺失補發而已。」、
      「JACKER-LIN：要嘛，就等會見面拿錢。我沒差啦，你們
      要怎麼搞就怎麼搞。我銀行方面上個月已經被凍結。我說
      了～資料錢要拿就納（應係「那」之誤繕）保證金扣～我
      給你們扣。」（見99年度審易字第377 號卷第12頁至第15
      頁），由上對話足認被告提供提款卡予「湯圓」所屬詐騙
      集團時，其原意係用以抵扣援交費用或保證金之一部，且
      對於提供提款卡予詐騙集團不以為意，還在網路上向自稱
      「湯圓」之人表示僅需報遺失補發即可，則被告確有預見
      詐騙集團成員會利用上開帳戶從事詐欺行為甚明。
    3.又被告乙○○於98年5 月29日下午2 時交付上開2 帳戶提
      款卡後，本件被害人吳茂賢即於同年月30日受騙後，分別
      於同日23時38分、同年月31日0 時6 分許各匯款2,000 元
      、27,979元至被告乙○○上開第一銀行、渣打銀行帳戶後
      ，旋即遭他人以提款卡輸入密碼之方式，分次提領一空等
      異常情事，有上開未登摺帳項明細表及存摺支存對帳單資
      料在卷足憑（見98年度偵字第7978號偵查卷第24頁、第27
      頁），顯見本案該真實姓名年籍不詳之詐騙集團成員於向
      被害人甲○○詐騙金錢時，確有把握本件帳戶不會遭帳戶
      所有人掛失止付，而此等確信，在單純提供帳戶給予匯款
      而被盜用之情形，實無發生可能；況被害人甲○○與被告
      乙○○素不相識，若非被告乙○○將本件帳戶提款卡、密
      碼交付該真實姓名年籍不詳之人使用，則本件帳戶不可能
      有此異常款項進出之情形，更顯可議之處，是被告乙○○
      所辯該帳戶提款卡僅係提供他人匯回返還款項云云，均難
      以採信。
    4.刑法上之故意，分為直接故意（確定故意）與間接故意（
      不確定故意），「行為人對於構成犯罪之事實，明知並有
      意使其發生者」為直接故意；又「行為人對於構成犯罪之
      事實，預見其發生而其發生並不違背其本意者」為間接故
      意，刑法第13條第1 項、第2 項定有明文。衡諸常情，一
      般於銀行等金融機構開設存款帳戶暨請領存摺及提款卡，
      係針對個人身分及信用予以資金流通之經濟活動，具有強
      烈專屬性，而金融帳戶為個人理財之工具，且申請開立金
      融帳戶並無任何特殊之限制，一般民眾均得以存入最低開
      戶金額之方式、任意在多數不同之金融機構申辦多數之存
      款帳戶使用，此乃公眾所週知之事實，亦為被告所應知，
      是依一般人之社會生活經驗，並無買賣他人金融帳戶使用
      之必要，苟見陌生人不以自己名義申請開戶，反而向他人
      購買金融帳戶供己使用，衡情應對於該帳戶之是否合法使
      用乙節當有合理之懷疑。再徵諸本件被告係心智成熟之成
      年人，邇來國內多有詐欺集團犯案，均係借用人頭帳戶以
      作為收受不法所得款項之手段，而社會上利用他人帳戶從
      事詐欺之事，早為傳播媒體廣為報導，依被告個人經驗，
      應足以預見提供金融帳戶之提款卡、密碼等帳戶資料供他
      人使用，該他人將可能將其所提供之帳戶作為不法收取他
      人款項之用。是被告乙○○於提供第一銀行、渣打銀行帳
      戶提款卡予該真實姓名年籍不詳之詐騙集團成員使用時，
      應有幫助該人利用上開帳戶從事詐欺行為之不確定故意甚
      明。
    5.另被告請求傳喚證人王勝凱到庭，欲證明被告與詐騙集團
      成員間確無幫助詐欺行為存在，本院認證人王勝凱在被告
      交付提款卡及與詐騙集團成員均未在場，無從為有利被告
      之證明，且本件事證已明，認無傳喚證人王勝凱之必要，
      併此敘明。
  (三)綜上所述，被告所辯僅係卸責之詞，顯不足採，本件事證明
    確，被告犯行堪以認定，應依法論科。
二、論罪科刑：
    按刑法上之幫助犯，係對於犯罪與正犯有共同認識，而以幫
    助意思，對於正犯資以助力，而未參與實施犯罪之行為者而
    言。被告基於幫助詐欺取財之未必故意，而交付帳戶金融卡
    並告知金融卡密碼之詐欺取財罪構成要件以外之行為，核其
    所為，係犯刑法第30條第1 項前段、第339 條第1 項幫助詐
    欺取財罪，為幫助犯，依刑法第30條第2 項減輕其刑。爰審
    酌被告乙○○被告前未因故意犯罪受有期徒刑以上刑之宣告
    ，另被告係高職畢業，行為時擔任作業員，且係因一時失慮
    在網路援交時將自己所有前述提款卡及密碼交付予詐騙集團
    成員，又被告在此詐欺犯案猖獗，利用帳戶掩飾、隱匿詐財
    贓款之事迭有所聞之際，竟仍提供他人銀行帳戶，以供詐騙
    份子從事詐財行為；然雖無證據證明被告自身因此獲有利益
    ，惟所為將增加被害人尋求救濟之困難，並使犯罪之追查趨
    於複雜，勢將嚴重影響社會正常交易之安全；復被告在警詢
    、偵訊及本院審理時均未能全盤坦承犯行等一切情狀，量處
    如主文所示之刑，並諭知易科罰金之折算標準。
據上論斷，應依刑事訴訟法第299 條第1 項前段，刑法第339 條
第1 項、第30條第1 項前段、第2 項、第41條第1 項前段，刑法
施行法第1 條之1 第1 項、第2 項前段，判決如主文。
本案經檢察官黃慧倫到庭執行職務。
中    華    民    國    99    年    10    月    28    日
                  刑事第一庭  審判長法  官  陳健順
                                    法  官  林哲瑜
                                    法  官  朱美璘
以上正本證明與原本無異。
如不服本判決應於收受判決後10日內向本院提出上訴書狀，並應
敘述具體理由。其未敘述上訴理由者，應於上訴期間屆滿後20日
內向本院補提理由書(均須按他造當事人之人數附繕本)「切勿逕
送上級法院」。
中    華    民    國    99    年    10    月    28    日
                                    書記官  楊嘉惠
附錄本案論罪科刑條文：
刑法第339 條
意圖為自己或第三人不法之所有，以詐術使人將本人或第三人之
物交付者，處5 年以下有期徒刑、拘役或科或併科1 千元以下罰
金。
以前項方法得財產上不法之利益或使第三人得之者，亦同。
前二項之未遂犯罰之。
刑法第30條
幫助他人實行犯罪行為者，為幫助犯。雖他人不知幫助之情者，
亦同。
幫助犯之處罰，得按正犯之刑減輕之。

司法院資訊處製作；財團法人民間司法改革基金會備份。
